【裁判字號】    99,抗,851
【裁判日期】    990730
【裁判案由】    聲請發還扣押物
【裁判全文】
臺灣高等法院刑事裁定                   99年度抗字第851號
抗  告  人
即  聲請人  乙○○  國民
被      告  甲○○
上列抗告人因被告詐欺取財案件，不服台灣士林地方法院中華民
國九十九年六月二十五日裁定（九十九年度聲字第一０五八號）
，提起抗告，本院裁定如下：
    主  文
抗告駁回。
    理  由
一、原審裁定意旨略以：抗告人即聲請人乙○○所聲請發還之「
    發票人乙○○、票號RK0000000號、發票日民國99年3月25日
    、付款人為合作金庫商業銀行」之支票一紙係被告甲○○涉
    犯詐欺取財案件，經警持台灣士林地方法院核發之搜索票於
    被告處搜索扣得（扣押物品目錄表編號Ｃ二三即九十九年度
    保管字第一一九二號扣押物品清單編號二十四），有內政部
    警政署刑事警察局搜索扣押筆錄、扣押物品目錄表、扣押物
    品清單可稽，則揆諸前開說明，扣案物即上開票據之持有人
    既為被告，自難認抗告人為有權聲請發還之人，至聲請人所
    述與被告間有關扣案物之法律上關係，應由聲請人另循法律
    途徑主張。且該扣案物業經被告於九十九年五月三十一日具
    狀向台灣士林地方法院聲請發還後，經台灣士林地方法院裁
    定准予發還在案，亦附此說明。從而，抗告人之聲請為無理
    由等語。
二、抗告意旨略以：原審未審先判，逕予裁定，並准予發還，抗
    告人只得於九十九年七月八日另行向士林地方法院另提起訴
    ，已具狀起訴返還不當得利訴訟，並附士林地方法院簡易庭
    收文單正本一份，並以扣押物所有人身分，依刑事訴訟法第
    一百四十二條請求鈞院負保管之責，暫勿發還，等待士林地
    方簡易庭返還不當得利訴訟，判決確定後，依法秉公處理云
    云。
三、按扣押物若無留存之必要者，不待案件終結，應以法院之裁
    定或檢察官命令發還之；其係贓物而無第三人主張權利者，
    應發還被害人。扣押物因所有人、持有人或保管人之請求，
    得命其負保管之責，暫行發還，刑事訴訟法第一百四十二條
    定有明文。經查：本件系爭支票既係由被告處搜索扣得，堪
    認被告為該支票之持有人，自有權收受該發還扣押物；且於
    票據關係中，發票人係票據債務人，票據持票人得持票行使
    票據上之權利，若貿然將系爭票據發還予發票人（即抗告人
    ），不啻使票據債務人之票據債務得以免除，票據持有人因
    此而無法行使票據上之權利。至票據持有人取得票據之原因
    縱有不當，亦係發票人與票據持有人間之民事糾紛問題，發
    票人應另以訴訟尋求救濟。況系爭票據業已發還予被告，自
    無從再發還予抗告人。準此，本件原審裁定並無不當，抗告
    人之抗告為無理由，應予駁回。
據上論斷，依刑事訴訟法第四百十二條，裁定如主文。
中    華    民    國    99    年    7     月    30    日
                  刑事第十七庭  審判長法  官 王聰明
                                      法  官 陳世宗
                                      法  官 陳憲裕
以上正本證明與原本無異。
不得再抗告。
                                      書記官 張玉如
中    華    民    國    99    年    8     月    2     日

司法院資訊處製作；財團法人民間司法改革基金會備份。
